臺灣士林地方法院民事判決
                                 110年度簡上字第182號
上  訴  人  陳旻正
訴訟代理人  王可文律師 
被  上訴人  蘇怡儒
訴訟代理人  康皓智律師  
上列當事人間請求減少價金等事件，上訴人對於中華民國110年5
月21日本院士林簡易庭110年度士簡字第65號第一審判決提起上
訴，本院於111年1月10日言詞辯論終結，判決如下：
    主      文
上訴駁回。
第二審訴訟費用由上訴人負擔。
    事實及理由
一、被上訴人起訴主張：其前於民國108年間向上訴人購買門牌
    號碼新北市○○區○○路00巷00號房屋（下稱系爭房屋）及坐落
    之土地。兩造於108年4月30日簽立買賣契約書（下稱系爭契
    約），約定買賣總價金新臺幣（下同）1,333萬元，嗣於108
    年6月13日辦理交屋。詎其於109年3月17日發現系爭房屋2樓
    往3樓樓梯間牆壁及2樓浴廁天花板有漏水龜裂及壁癌情形，
    顯不符合買賣標的物之通常效用及系爭契約約定預定之預期
    效用而屬瑕疵，屢經多次要求上訴人修繕，上訴人卻不置理
    ，其不得已於109年3月30日向上訴人寄發存證信函主張損害
    賠償，另委請訴外人珠成工程行進行修繕，因而支出290,30
    0元修繕費用。兩造於系爭契約第9條第5項約定：「乙方（
    即上訴人）保證本買賣標的物於交屋前無存在物之瑕疵（例
    如：傾斜、龜裂等影響結構安全或滲漏水、海砂屋、輻射屋
    ... 等瑕疵），如有上述情事，除本契約另有約定外，乙方
    應負瑕疵擔保責任。」，上訴人亦於現況說明書內關於「建
    物現況是否有滲漏水情形」欄位上勾選「否」，顯見上訴人
    對於系爭房屋有擔保無滲漏水之責，其買受系爭房屋始發現
    天花板、牆壁出現滲漏水及壁癌之情形，且上開瑕疵瑕疵已
    足以影響系爭房屋之價值、效用、居住品質等，故其主張上
    訴人交付之系爭房屋，確有未具備契約預定效用之瑕疵存在
    及欠缺保證之品質。爰依民法第359條、第360條及第179條
    規定提起本件訴訟，請求減少買賣價金、損害賠償或返還不
    當得利共128,405元，及自109年12月26日起至清償日止之法
    定遲延利息等語（原審判決駁回被上訴人其餘請求部分，未
    據聲明不服，不在本院審理範圍）。
二、上訴人則以下列情詞置辯：㈠被上訴人於簽約之前曾數次至
    系爭房屋查看，對於該屋之屋況應有一定程度的觀察與瞭解
    ，且所指系爭房屋漏水情形係在牆壁、天花板，無從遮掩、
    一望即知，被上訴人稱109年初始發現系爭房屋有滲漏水及
    壁癌之情形，距交屋時間已相隔半年以上，無從證明系爭房
    屋交屋時已有漏水之瑕疵。且觀諸該屋現場照片，其牆面僅
    類似局部輕微壁癌情形，而房屋牆面壁癌原因不一，尚不得
    遽認即係因漏水所致。況珠成工程行並非專業鑑定機關，無
    土木技師執照，其認定之漏水原因與仲介即訴外人張穎致協
    同之師傅判斷亦有不同，被上訴人僅以珠成工程行出具之報
    價單，逕認為系爭房屋有漏水瑕疵之依據，並非有據。㈡被
    上訴人所指系爭房屋滲漏水情形係在牆壁、天花板，無從遮
    掩、一望即知，尚非不得依通常檢查而發現之瑕疵。被上訴
    人於109年3月30日以存證信函通知其有上開瑕疵，距離交屋
    已相隔9個月之久，已違反從速檢查與通知義務，當視為被
    上訴人已承認所受領之物，不得再行主張減少價金或損害賠
    償。㈢被上訴人於109年3月17日經由張穎致轉告其系爭房屋
    有滲漏水瑕疵，又於同年月30日以存證信函向其通知系爭房
    屋瑕疵，核屬買受人於知悉物之瑕疵後，向出賣人所為之觀
    念通知，被上訴人因物之瑕疵而得請求減少價金之請求權，
    應自通知時起算6個月內行使之，然被上訴人遲至109年12月
    14日始提起本件訴訟主張減少價金，顯已逾民法第365條第1
    項所定之6個月除斥期間。㈣系爭契約第9條第5款約定，係指
    出賣人擔保買賣標的物不存在物之瑕疵之契約通常品質而言
    ，非謂特別保證系爭房屋具備某種特定之品質；且依該約定
    所載傾斜、龜裂、輻射屋等例示瑕疵，均屬影響系爭房屋結
    構安全或有關結構主體之瑕疵，亦即該約定「滲漏水」亦應
    以達到影響房屋結構安全或有關結構主體之瑕疵程度為限，
    惟被上訴人並未提出所指滲漏水影響系爭房屋結構安全或有
    關結構主體之相關事證，故被上訴人以系爭契約第9條第5項
    及民法第360條規定，主張其應負瑕疵擔保責任，亦屬無據
    。另其固於標的物現況說明書第9項：就「建物現況是否有
    滲漏水情形」及「是否曾在最近一年內修復滲漏水」欄位勾
    選「否」，惟該標的物現況說明書之性質，僅係出賣人就買
    賣標的物現況之說明記載，難認係出賣人對買受人為保證品
    質之意思表示。故被上訴人依系爭契約及民法第360條規定
    ，主張系爭房屋缺少其所保證之品質，並請求其負債務不履
    行損害賠償責任，亦無理由。㈤縱認被上訴人主張滲漏水之
    瑕疵為有理由，惟被上訴人未證明該漏水情事是否有修繕之
    必要性，亦未舉證珠成工程行出具之報價單所載項目為因滲
    漏水情事所生之必要修繕範圍，更未提出已修繕完成並給付
    款項之證明，自難認該漏水情事有依報價單所載項目修繕之
    必要。
三、原審就上開部分為上訴人敗訴之判決。上訴人不服，提起上
    訴，並聲明：㈠原判決不利於上訴人部分廢棄；㈡被上訴人在
    第一審之訴及假執行之聲請均駁回。被上訴人則聲明：上訴
    駁回。
四、得心證之理由：
  ㈠系爭房屋2樓往3樓樓梯間牆壁壁癌及2樓浴廁天花板滲漏水之
    瑕疵，原因均發生於系爭房屋交屋前：
　　1.查珠成工程行之修繕人員即證人陳韋成證稱：珠成工程行
      報價單係其所開立，其有去系爭房屋檢查及修繕共3次，
      前兩次是109年4至6月間，最後一次是10月間，系爭房屋3
       樓天花板有壁癌、2樓往3樓的樓梯間牆壁也有壁癌、2樓
      廁所天花板肉眼可見有滴水下來，滲至1樓管道間也在滲
      水並滲至地下室天花板也在滴水，3樓天花板壁癌原因是3
      樓的屋頂平台有裂縫所以滲水下來，2樓往3樓樓梯間牆壁
      壁癌及2樓廁所天花板滴水，是因為2樓往3樓樓梯間牆壁
      內、2樓廁所天花板內的熱水管線交接處沒有做保溫包覆
      ，這是之前裝修熱水管時人為的疏失，一開始做廁所裝修
      時就開始造成的，因為熱水管外本來就有塑膠包覆，但本
      件在熱水管交接處沒有塑膠包覆，以致在使用熱水時，熱
      水管管壁外側會產生冷熱差，管壁外就會凝結水滴，滴水
      處就是在熱水管交接處沒有塑膠包覆的地方，因為熱水管
      是在天花板、牆壁內的密閉空間，水滴無法排出就會慢慢
      滲入牆壁及天花板，久了就會形成壁癌或滲水出來，會越
      來越嚴重，2樓往3樓樓梯間牆壁之壁癌與2樓廁所天花板
      滲水不是因為屋齡老舊或屋主用水習慣的關係，因為屋主
      的用水只是打開水龍頭而已，只要有用熱水，熱水管交接
      處沒有包覆就會滴水等語（見原審卷第173-177頁），足
      見系爭房屋2樓往3樓樓梯間牆壁壁癌、2樓廁所天花板滲
      漏水係因牆壁及天花板內之熱水管交接處未做好保溫包覆
      ，熱水管既於交屋時已存在，此當屬系爭房屋交屋前已存
      在之瑕疵。
　  2.上訴人雖抗辯珠成工程行並非專業鑑定機關，無土木技師
      執照，其認定之漏水原因與仲介張穎致協同之師傅判斷亦
      有不同，無由以珠成工程行之報價單作為認定系爭房屋有
      漏水之依據云云。惟依證人陳韋成證稱：其所認定之漏水
      原因是用食用顏料及紅外線熱像儀測試得知，滴水處就是
      在熱水管交接處沒有塑膠包覆的地方，其有就此錄影及拍
      照，其自己有水電空調證照，工程行內師傅有抓漏證照，
      最後一次去現場時，工程行的抓漏師傅也有一起去測等語
      （見原審卷第174、176-188頁），可知其認定係依儀器測
      量及實際施作所得之結論。又訊據張穎致協同至系爭房屋
      之另名師傅即證人謝炳坤證述：其在靠樓梯牆壁上有看到
      水漬，沒有打開的話基本上無法判斷水漬存在的時間，要
      打開才能判斷時間性，並且根治，一般師傅打開以現場水
      漬多寡，污水面積數他就可以判斷，不用到土木技師，其
      當天粗略看一下，浴缸水龍頭那邊磁磚縫隙有一個很大的
      縫沒有填滿，有可能從那裡滲水進去，但其沒有使用儀器
      測量等語（見本院卷第108-110頁），可知其僅係粗略以
      肉眼目視，未使用儀器測量，然其亦肯認一般師傅如將漏
      水處「打開」，即可判斷時間性並且根治，不用到土木技
      師，則證人陳韋成已使用儀器測量，並確實將漏水處「打
      開」實際施作，已如前述，其判斷當屬可信，且較證人謝
      炳坤之判斷可採。
　  3.再者，本件之所以未有專業機構鑑定，並非被上訴人拒絕
      與上訴人另尋其他專業機構，而係因上訴人得知珠成工程
      行之研判結果後即消極以對所致，此有仲介即證人陳淑真
      證述：「（問：既然師傅有到現場，為何後來不是由該師
      傅進行工程，而是被上訴人另雇珠成工程行進行工程？）
      師傅針對壁癌部分癥結點判斷，報價大概是5萬，我有跟
      前屋主說過，現任屋主應該也有找，他有報價單給我們大
      概是30幾萬，我們有把報價單傳給前任屋主，後來我們就
      沒有參與後續的交涉。（你有無參與後續傳達？）我最後
      收到的訊息是現任屋主要傳存證信函給他。」、「（問：
      被上訴人報價30幾萬，上訴人的反應為何？）我不知道，
      我只是傳達而已。（問：被上訴人收到30幾萬的報價單後
      都沒有再跟證人聯絡？）他有跟我問怎麼差這麼多，我就
      說這是現任屋主請的師傅出的價，我不清楚，我只負責傳
      達。（問：上訴人有無再跟被上訴人說要另外找專門鑑定
      單位來鑑定？）我不知道，應該說那時候我找兩個，一個
      外牆抓漏，一個可以去探測的，我有找，但那個師傅排不
      出時間，後來被上訴人的報價單就出來了，那就不用了，
      因為探測有儀器的師傅排不出時間，後來那個就沒有去探
      測了。（問：既然上訴人說為何價錢差這麼多，表示他沒
      有很認同對方的報價單，為何他不請你去找有儀器的去探
      測和報價？）我不清楚。（在上訴人跟證人問為何報價差
      這麼多，到最後收到存證信函的信息當中，是否知道兩造
      如何聯繫？）不知道。」等語可稽（見本院卷第99-101頁
      ），是上訴人既對專業鑑定消極以對在先，事後又以未經
      專業鑑定為由，否認珠成工程行證人陳韋成之判斷，即非
      公允。況證人陳韋成之判斷本有所憑據，無不可採之處，
      亦已詳如前述。　　
　  4.上訴人固又辯稱上開滲漏水之區域係無從遮掩、一望即知
      ，被上訴人於簽約之前曾數次至系爭房屋查看，均未發現
      有壁癌，縱至109年初，該牆面壁癌仍屬輕微，無由認定
      系爭房屋交屋時已有該瑕疵云云。然該滲水既係因牆壁及
      天花板內之熱水管交接處未做好保溫包覆所致，詳如前述
      ，滲漏水狀況及嚴重程度自與用水情形相關，無由逕以交
      屋時尚未產生壁癌，即認該瑕疵非存在於交屋前。況依證
      人陳淑真、張穎致所證，系爭房屋出售前，客廳部分原係
      與隔壁兩棟打通，後復原變成一間來賣（見本院卷第99、
      104頁），系爭房屋出售前曾斷斷續續交予仲介賣，交給
      仲介時是空屋，出售前半年都沒有人住在房子內（見原審
      卷第180-181頁、本院卷第101頁），可見系爭房屋出售前
      2樓浴廁是否確有使用，尚有疑義，自不得以出售前未見
      壁癌，推認上開瑕疵於交屋時不存在，上訴人此辯亦不可
      採。
  ㈡被上訴人於109年3月17日將系爭房屋牆壁滲漏水、壁癌現象
    通知仲介，由其轉知上訴人，另於同年月30日寄發存證信函
    通知上訴人，並未違反從速檢查與通知之義務：
　　依證人張穎致證稱：其於109年3月17日與被上訴人之太太有
    對話，她有提到系爭房屋有出現牆面漏水、龜裂情形，當時
    其有跟上訴人講，上訴人請其找師傅到現場看，系爭房屋買
    賣契約成立前，其帶被上訴人看屋時沒有看到系爭房屋有出
    現壁癌，但被上訴人太太反應出現壁癌後，其找師傅到現場
    時確實有看到壁癌，但其認為壁癌屬輕微等語（見原審卷第
    178-181頁）、證人陳淑真證述：其受託賣房子一直到賣出
    去之間，沒有看到壁癌等語（見本院卷第100頁）及證人陳
    韋成證稱：本件就是因為熱水管交接處沒有包覆塑膠，會有
    冷熱差形成水滴，時間久了就會造成壁癌，且會越來越嚴重
    等語（見原審卷第174頁），可知被上訴人購屋前看屋時，
    系爭房屋天花板、牆面外表看不出有壁癌或滲漏水，隨著時
    間經過，因用水造成之冷熱差致產生滴水，久了形成壁癌，
    而被上訴人通知仲介張穎致到現場查看時，壁癌情形尚屬輕
    微，是堪認被上訴人已在發現之第一時間通知仲介轉知上訴
    人，並無違反從速檢查與通知之義務。上訴人辯稱應視為被
    上訴人已承認所受領之物，不得再主張瑕疵云云，尚非可採
    。
  ㈢被上訴人依民法第360條規定向上訴人請求損害賠償128,405
    元本息，為有理由：
　　⒈按物之出賣人對於買受人，應擔保其物於依民法第373條之
      規定危險移轉於買受人時，無滅失或減少其價值之瑕疵，
      亦無滅失或減少其通常效用或契約預定效用之瑕疵。買賣
      之物，缺少出賣人所保證之品質者，買受人得不解除契約
      或請求減少價金，而請求不履行之損害賠償民法第354條
      第1項前段、第359條前段分別定有明文。查兩造簽訂系爭
      契約時，上訴人已於系爭契約第9條第5項約定保證本買賣
      標的物於交屋前無存在物之瑕疵（例：傾斜、龜裂等影響
      結構安全或滲漏水、海砂屋、輻射屋…等瑕疵），如有上
      述情事，上訴人應負瑕疵擔保責任，並於標的物現況說明
      書內關於「建物現況是否有滲漏水情形」欄位勾選「否」
      （見原審卷第22、34頁），則系爭房屋未存有滲漏水之瑕
      疵，自應為出賣人即上訴人所應保證之品質。故被上訴人
      主張上訴人交付之系爭房屋欠缺保證之品質，依民法第36
      0條規定向上訴人請求損害賠償，自有所據。
　　⒉上訴人雖抗辯標的現況說明書及系爭契約第9條第5款均非
      謂特別保證系爭房屋具備某種特定之品質；且系爭契約第
      9條第5款約定所載傾斜、龜裂、輻射屋等例示瑕疵，均屬
      影變系爭房屋結構安全或有關結構主體之瑕疵，被上訴人
      並未提出所指漏水影響系爭房屋結構安全或有關結構主體
      之相關事證，其以系爭契約第9條第5項及民法第360條規
      定請求損害賠償並無理由云云。惟上訴人已於系爭契約第
      9條第5項約定中明確表示系爭房屋並無滲漏水情形，如有
      ，上訴人即應負瑕疵擔保責任，詳如前述，另標的物現況
      說明書最末欄亦記載：「＊注意：委託人依法應負瑕疵擔
      保責任」（見原審卷第36頁），該等記載自屬對被上訴人
      保證特定之品質。又詳閱系爭契約第9條第5款約定：「乙
      方（即上訴人）保證本買賣標的物於交屋前無存在物之瑕
      疵（例：傾斜、龜裂等影響結構安全或滲漏水、海砂屋、
      輻射屋...等瑕疵）如有上述情事，除本契約另有約定外
      ，乙方應負瑕疵擔保責任。」（見原審卷第22頁），所謂
      「影響結構安全」係列於傾斜、龜裂後方，即標的物如有
      傾斜、龜裂情事，應至影響結構安全之程度者始構成瑕疵
      ，然滲漏水、海砂屋、輻射屋等瑕疵則無此限制，是可認
      上訴人此辯亦非可採。
　　⒊按判決書內應記載之理由，如第二審關於攻擊或防禦方法
      之意見及法律上之意見與第一審判決相同者，得引用之；
      如有不同者，應另行記載。民事訴訟法第454條第2項前段
      定有明文。本件原審依珠成工程行出具之報價單，扣除設
      備部分之折舊後，認定被上訴人之請求於128,405元本息
      之範圍內為有理由，逾此部分則不應准許，本院與原審判
      決相同，爰引用之，不另贅述。至上訴人於本院再抗辯該
      報價單所載項目非全屬因滲漏水情事所生之必要修繕範圍
      云云，審諸證人陳韋成就其開立該報價單之緣由（滲漏水
      成因、修復方式等）已為詳細證述，如同前述，被上訴人
      亦稱目前系爭房屋已無2樓往3樓樓梯間牆壁壁癌及2樓浴
      廁天花板滲漏水之情形（見本院卷第95頁），則上訴人既
      未提出其他反證，堪認證人陳韋成依系爭報價單所為之工
      程，核屬修復系爭房屋前揭滲漏水瑕疵之必要工程，上訴
      人此部分所辯並無可採。另上訴人復抗辯被上訴人未提出
      已修繕完成並給付款項之證明云云，然證人陳韋成業依該
      報價單完成工程，詳如前述，縱被上訴人尚未確實支付承
      攬報酬予珠成工程行，亦對珠成工程行負有給付承攬報酬
      之債務，而因此受有損害，故上訴人執此抗辯無庸給付，
      亦非可採。
　　⒋被上訴人依此請求權基礎已可獲勝訴之判決，有關請求減
      少價金及不當得利之請求，即無再行論斷之必要，附此敘
      明。
五、綜上所述，被上訴人依民法第360條規定，向上訴人請求損
    害賠償128,405元，及自109年12月26日起至清償日止之法定
    遲延利息，為有理由，應予准許。從而，原審為上訴人敗訴
    判決，並依聲請為准、免假執行之宣告，核無違誤。上訴意
    旨猶執前詞指摘原判決不當，求予廢棄，為無理由，應予駁
    回。
六、本件判決基礎已臻明確，兩造其餘攻擊防禦方法及訴訟資料
    經本院審酌後，核與判決結果不生影響，無一一論述之必要
    ，併予敘明。
七、據上論結，本件上訴為無理由，依法判決如主文。
中　　華　　民　　國　111　　年　　2　　月　　10　　日
                  民事第五庭　審判長法　官　蔡志宏
　　　　　　　　　　　　　　　　　　法　官　趙彥強
　　　　　　　　　　　　　　　　　　法　官　謝佳純
以上正本係照原本作成。
本件判決不得上訴。
中　　華　　民　　國　　111 　年　　2 　　月　　11　　日
                                    書 記 官  陳怡文